臺灣高雄地方法院刑事判決　　　　　　　93年度訴字第2784號
公　訴　人　臺灣高雄地方法院檢察署檢察官
被　　　告　丁○○　男　22歲.
選任辯護人　彭大勇律師
被　　　告　丙○○　男　25歲.
上列被告因偽造文書等案件，經檢察官聲請以簡易判決處刑（93
年度核退偵字第460 號），嗣本院簡易庭認不宜逕以簡易判決處
刑，由本院改依通常程序審理，判決如下：
    主  文
丁○○連續意圖為自己不法之所有，而侵占自己持有他人之物，
處有期徒刑拾月；又共同行使偽造私文書，足以生損害於他人，
處有期徒刑壹年；應執行有期徒刑壹年陸月，緩刑肆年，緩刑期
間付保護管束。
丙○○共同行使偽造私文書，足以生損害於他人，處有期徒刑捌
月，緩刑貳年。
    事  實
一、丁○○為國立高雄餐旅學院第十三屆畢聯會社團會長，基於
    意圖為自己不法所有之概括犯意，利用其畢聯會會長之身分
    ，以畢聯會社團之名義表示欲贈送母校紀念品，填寫社團活
    動經費申請表，經學校核准後，即可向學校學務處課外活動
    組行政助理甲○○請領購買紀念品費用，經甲○○開立第一
    商業銀行小港分行取款憑條，便能至銀行提領現金之機會，
    連續於(一)92年10月17日，向學務處課外活動組申請購買欲贈
    千元】之費用，經學校核准後，即領得5 萬8 千元之款項，
    詎丁○○竟將所領得之款項變易為所有之意思而侵占入己，
    未支付給照相攝影機組之廠商；(二)92年11月3 日，再向課外
    活動組申請購買欲贈送母校之沙發組定金（金額：1 萬1 千
    6 百元），經學校核准後，即領得1 萬1 千6 百元之款項，
    僅將其中之5 千6 百元部分定金支付予沙發廠商，其餘款項
    （6 千元），變易為所有之意思而侵占入己；(三)92年11月12
    日，復向課外活動組申請購買欲贈送母校之沙發組（金額：
    3 萬2 千元），經學校核准後，即領得3 萬2 千元之款項，
    丁○○亦變易為所有之意思而侵占入己，未支付該筆費用予
    沙發廠商。丁○○復承前揭意圖為自己不法所有之概括犯意
    ，於92年11月20日至92年12月20日間，因其擔任畢聯會會長
    ，丁○○即向343 位應屆畢業生收取每人1 千元之畢業袍租
    金共計34萬3 千元，丁○○本應將所收取之該筆款項於92年
    12 月 中旬支付給學校員生消費合作社，竟以變易為所有之
    意思而侵占入己，經員生消費合作社屢次催討，丁○○仍拒
    不歸還。丁○○總計將43萬9千元予以侵占入己。
二、丁○○、丙○○與不詳姓名年籍綽號「小武」之成年男子，
    基於意圖為自己不法所有之詐欺取財及偽造文書之犯意聯絡
    ，於92年12月3 日某時，在不詳地點，由綽號「小武」者提
    供其以不詳方式取得之蓋有「國立高雄餐旅學院學生活動中
    心」及「粘振和」印文之第一商業銀行小港分行取款憑條（
    帳號：000000 00000號）交予丁○○，再由丁○○在該取款
    憑條上未經學校授權任意填寫取款金額「肆拾捌萬陸仟捌佰
    元整」，完成偽造國立餐旅學院學生活動中心名義提領48萬
    6 千8 百元之私文書，並將該紙偽造之取款憑條交付予丙○○，及提供國立高雄餐旅學校學生外套，經綽號「小武」者
    交予丙○○，丙○○即於同日下午1 時16分許，穿著該學生
    外套，偽冒該校學生，交付該紙偽造之取款憑條予位於上址
    之前揭第一商業銀行小港分行承辦人員而行使之，使該承辦
    人員陷於錯誤，而交付48萬6 千8 百元，足以生損害於第一
    商業銀行小港分行及國立高雄餐旅學院。
三、案經高雄市政府警察局小港分局報告臺灣高雄地方法院檢察
    署檢察官聲請簡易判決處刑。
    理  由
壹、程序方面
一、按被告以外之人於審判外之言詞或書面陳述，除法律有規定
    者外，不得作為證據，刑事訴訟法第一百五十九條第一項定
    有明文。證人甲○○、趙峻郁於警詢中所為之陳述，對被告
    而言，亦屬被告以外之人於審判外之陳述，依上揭法條規定
    ，原則上亦無證據能力。然被告以外之人於審判外之陳述，
    雖不符前四條之規定，而經當事人於審判程序同意作為證據
    ，法院審酌該言詞陳述或書面陳述作成時之情況，認為適當
    者，亦得為證據。當事人、代理人或辯護人於法院調查證據
    時，知有第一百五十九條第一項不得為證據之情形，而未於
    言詞辯論終結前聲明異議者，視為有前項之同意。刑事訴訟
    法第一百五十九條之五亦定有明文。本件被告丁○○及辯護
    人至言詞辯論終結前，就前開證人於警詢中所為陳述之證據
    能力未聲明異議。而前開證人於警詢中之陳述，亦未經渠等
    主張有何非出於自由意志之情形，是本件認為容許渠等陳述
    之證據能力，亦無不當，應依刑事訴訟法第一百五十九條之
    五之規定，認前開證人於警詢中之證述具有證據能力。
二、按被告以外之人於偵查中向檢察官所為之陳述，除顯有不可
    信之情況者外，得為證據，刑事訴訟法第一百五十九條之一
    第二項定有明文。證人甲○○、趙峻郁於偵查中所為之陳述
    ，對被告而言，屬被告以外之人於偵查中向檢察官所為之陳
    述，依右揭法條規定，原則上具證據能力，而被告丁○○及
    辯護人復未提出證人甲○○、趙峻郁於偵查中所為證述有何
    顯不可信之情況，自得為證據。
貳、實體方面
一、被告丁○○部分：
    上揭犯罪事實業據被告丁○○於本院準備程序、審判程序時
    均坦承不諱，核與證人即國立高雄餐旅學院學務處課外活動
    組行政助理甲○○、課外活動組組長趙峻郁於警詢、偵查中
    所指述之情節相符，並有國立高雄餐旅學院社團活動經費申
    請表三紙、畢聯會支出憑證粘存單三紙、被告丁○○所使用
    之0000000000號與被告丙○○所使用之0000000000號行動電
    話通聯紀錄附卷可稽，且扣案之前揭第一商業銀行小港分行
    取款憑條上所載「肆拾捌萬陸仟捌佰元整」字跡，與被告丁○○當庭書寫字跡及本院向國立餐旅學院函調被告丁○○平
    日書寫文件，經送法務部調查局鑑定結果，認該等送驗文件
    原本之字跡筆劃特徵相同乙節，有法務部調查局94年1 月18
    日調科貳字第09400028120 號鑑定通知書一紙可憑，益資佐
    證被告確有偽造前揭取款憑條。本件被告丁○○部分，事證
    明確，被告丁○○犯行堪以認定。
二、被告丙○○部分：
    訊據被告丙○○固不否認於前揭時地，持被告丁○○所交付
    之前揭第一商業銀行小港分行取款憑條，及穿著被告丁○○
    所提供、綽號「小武」所交付之國立高雄餐旅學院學生外套
    ，至上址之小港分行領款48萬6 千8 百元之事實，惟矢口否
    認有何偽造文書犯行，辯稱：伊不知道該張取款憑條是偽造
    的云云。惟查：
    (一)被告丙○○於上開時地，持被告丁○○所交付之前揭取款
      憑條，穿著被告丁○○所提供、「小武」所交付之國立高
      雄餐旅學院學生外套，至上址之小港分行領款之事實，業
      據被告丙○○於偵查及本院訊問時供述在卷（見偵卷第26
      頁、93年度簡字第3902號卷93年10月28日訊問筆錄、93年
      度訴字第2784號卷94年3 月10日準備程序筆錄），並有上
      開小港分行監視錄影照片4 幀、被告丁○○所使用之0000
      000000號與被告丙○○所使用之0000000000號行動電話通
      聯紀錄附卷可稽，故被告丙○○持前揭取款憑條交付銀行
      行員而行使之，並領得48萬6 千8 百元之事實，已堪認定
      。
    (二)雖被告丙○○辯稱：伊不知道交付給銀行行員之取款憑條
      係偽造的云云。然查：被告丁○○經以證人身分到庭結證
      稱：前揭第一商業銀行小港分行取款憑條是「小武」拿出
      來，再由伊填上「肆拾捌萬陸仟捌佰元整」之金額，伊還
      拿出一張之前以國立高雄餐旅學院名義領款之真正取款憑
      條和「小武」所拿出之前揭取款憑條，互相比對取款憑條
      上之「國立高雄餐旅學院學生活動中心」及「粘振和」印
      文是否相符，伊比對後覺得很像，當時伊與「小武」、丙○○是在距離前揭小港分行約2 至3 百公尺的地方談話，
      至於國立高雄餐旅學院學生外套，是伊拿給「小武」，經
      「小武」交給丙○○穿上，由丙○○進入小港分行領款，
      伊於丙○○進入銀行領錢之前（即丙○○在穿學校外套時
      ），有聽到「小武」叫丙○○領錢後半年至一年間不要到
      高雄或南高雄玩等語（見94年3 月30日審判筆錄），而被
      告丙○○於本院訊問時亦供稱：伊於92年12月3 日（即案
      發當日）始第一次見到丁○○等語（93年簡字第3902號卷
      93 年10 月28日訊問筆錄），堪認被告丙○○與丁○○間
      素無怨隙，而被告丁○○在法官告知證人具結之義務及偽
      證之處罰並命其朗讀結文，及具結後，仍明確上述之結證
      ，是其所為證言，應屬真實可信。則被告丙○○既非國立
      高雄餐旅學院學生，卻穿著丁○○所提供、綽號「小武」
      者所交付之該校學生外套進入銀行領款，並於穿著外套時
      業經「小武」告知領錢後之半年至一年內不要到高雄或南
      高雄，仍持前揭取款憑條向銀行承辦人員領款之事實，已
      堪認定。衡以被告丙○○係一身心健全之成年人，有國中
      畢業之教育程度，且擔任過汽車修護工（資料詳警卷第3
      頁），以其智識經驗，應於「小武」告知提醒時，即知悉
      該取款憑條係偽造，否則「小武」何出此言，是被告丙○○辯稱：伊不知道取款條有問題云云，顯屬卸責之詞，是
      被告丙○○明知該取款憑條係偽造，仍持以向銀行行員領
      款而行使之事實，亦堪認定。況被告丙○○於本院訊問時
      自承：丁○○有對伊說不穿學校外套不能領錢，伊當時也
      覺得這個領錢的動作很奇怪等語（見93年簡字第3902號卷
      93 年10 月28日訊問筆錄），益徵被告丙○○對該取款憑
      條係偽造乙節，難以諉為不知。從而，本件事證明確，被
      告丙○○犯行堪以認定。
三、上開事實「一」之部分，被告丁○○意圖為自己不法之所有
    ，侵占自己持有他人之物犯行，係犯刑法第335 條第1 項之
    普通侵占罪。被告先後共計侵占四筆款項（58000 ＋6000＋
    32000 ＋343000＝439000元）犯行，時間緊接，觸犯構成要
    件相同之罪名，顯係基於概括犯意反覆為之，為連續犯以一
    罪論，並加重其刑。另上開事實「二」之部分，被告丁○○
    在綽號「小武」所交付之前揭第一商業銀行小港分行金額空
    白之取款憑條上，偽填「肆拾捌萬陸仟捌佰元整」之取款金
    額，偽造以國立高雄餐旅學院學生活動中心名義提領48萬6
    千8 百元之取款憑條後，再交予被告丙○○持向前揭小港分
    行行使，而詐得48萬6 千8 百元之犯行，被告丁○○、丙○○均係犯刑法第216 條、第210 條行使偽造私文書罪及同法
    第339 條第1 項之詐欺取財罪。而偽造文書之低度行為，應
    為行使之高度行為所吸收，不另論罪。又被告丁○○、丙○○行使偽造私文書以達詐欺取財之目的，應依刑法第55條牽
    連犯之規定，從較重之行使偽造私文書罪處斷。被告丁○○
    、丙○○及綽號「小武」者間，有犯意聯絡、行為分擔，為
    共同正犯。被告丁○○所犯事實「一」侵占罪部分及事實「
    二」行使偽造私文書罪部分，犯意各別，手法各異，所犯罪
    名亦非相同，應分論併罰。
四、爰審酌被告丁○○於案發當時擔任畢聯會會長，竟利用畢聯
    會社團欲贈送母校紀念品，可向學校請領購買紀念品費用之
    機會，侵占本應支付紀念品廠商之款項及畢業生畢業袍租金
    ，共計侵占達43萬9 千元之款項，嗣又偽造以國立高雄餐旅
    學院學生活動中心名義提領48萬6 千8 百元之取款憑條，交
    付被告丙○○持以向前揭銀行詐領存款，擾亂社會金融秩序
    ，所生損害自非輕微，且於本院簡易庭93年10月28日訊問時
    尚否認犯行，本不宜從輕量刑，惟念其嗣後改依通常程序，
    於本院94年2 月24日準備程序訊問時即坦承犯行，且所侵占
    （43萬9 千元）及詐領之款項（48萬6 千8 百元），均已全
    數償還國立高雄餐旅學院，有被告丁○○父親陳昭程所立切
    結書，其上有該校課外活動組組長趙峻郁簽收之證明及大眾
    銀行回條一紙、新竹國際商業銀行匯款副通知書二紙在卷可
    憑，被害學校損害業已完全彌補，及其在學期間熱心參與學
    生活動等一切情狀，分別量處如主文第一項所示之刑，並定
    其應執行之刑。另被告丙○○係身心健全之成年人，依其智
    識經驗，已能獨立判斷其行為正當性，竟穿著國立高雄餐旅
    學院學生外套，佯裝該校學生，行使偽造之取款憑條，向銀
    行詐領該校存款48萬6 千8 百元，犯後猶飾詞否認，法治觀
    念淡薄，自應受有相當程度之刑事非難，惟念其並非本案之
    主謀，僅因一時交友不慎，誤觸法網等一切情狀，酌情量處
    如主文所示之刑，以資懲儆。又被告丁○○、丙○○，均未
    曾受有期徒刑以上刑之宣告，有臺灣高等法院被告全國前案
    紀錄表二紙可稽，被告丁○○因一時貪念，短於思慮致罹刑
    章，然其業已償還所侵占及詐領之款項，如前所述，行為所
    生危害已減輕，復當庭表示悔改之意；另被告丙○○雖否認
    犯行，但其於案發當日始與被告丁○○見面，受其委託向銀
    行承辦人員行使該偽造私文書，對本案之參與程度有限，本
    院認尚無逕對被告丁○○、丙○○施以自由刑之必要，故上
    開對被告丁○○、丙○○宣告之刑，以暫不執行為適當，爰
    對被告丁○○諭知緩刑四年、對被告丙○○諭知緩刑二年，
    以啟自新。惟被告丁○○年紀尚輕（71年10月30日出生），
    且案發當時利用其擔任畢聯會會長機會，竟為此等偏差之舉
    動，本案又提供被告丙○○如何應付警方之追查，此有被告
    丙○○於93年10月28日本院訊問時當庭提出之信紙一張附卷
    可參（見93年度簡字第3902號卷93年10月28日訊問筆錄），
    而被告丁○○於本院審理時亦自承：該張信紙係其本人所寫
    ，寫完後直接交給丙○○等語（見93年度訴字第2784號卷94
    年3 月30日審判筆錄），故為確實使被告丁○○有正確之法
    律觀念並提供必要之協助及督促，且依其之智識、年齡及所
    犯情節，認有加以追蹤觀護之必要，併依刑法第九十三條第
    一項之規定，宣告緩刑期內付保護管束，俾由地方法院檢察
    署之觀護人予以適當之督促，並發揮附條件緩刑制度之立意
    及避免短期自由刑執行所肇致之弊端，以觀後效。至扣案之
    前揭取款憑條一紙，業經交付第一商業銀行小港分行，所有
    權已移轉，自無從宣告沒收，附此敘明。
據上論斷，應依刑事訴訟法第299 條第1 項前段、第452 條，刑
法第28條、第56條、第216 條、第210 條、第339 條第1 項、第
335 條第1 項、第55條、第51條第5 款、第93條第1 項、第74條
第1 款，罰金罰鍰提高標準條例第1 條前段，判決如主文。
本案經檢察官乙○○到庭執行職務。
中　　華　　民　　國　　94　　年　　4 　　月　　13　　日
                  刑事第五庭    審判長法　官  李政庭
                                      法  官  施添寶
                                      法  官  郭瓊徽
中　　華　　民　　國　　94　　年　　4 　　月　　14　　日
以上正本證明與原本無異。
如不服本判決，應於收受送達後10日內向本院提出上訴書狀。
 　　　　　　　　　　　　　　　       書記官  陳瓊芳
附錄論罪科刑法條：
中華民國刑法第二百一十六條
(行使偽造變造或登載不實之文書罪)
行使第二百十條至第二百十五條之文書者，依偽造、變造文書或
登載不實 事項或使登載不實事項之規定處斷。
中華民國刑法第二百一十條
(偽造變造私文書罪)
偽造、變造私文書，足以生損害於公眾或他人者，處五年以下有
期徒刑。
中華民國刑法第三百三十九條
(普通詐欺罪)
意圖為自己或第三人不法之所有，以詐術使人將本人或第三人之
物交付者，處五年以下有期徒刑、拘役或科或併科一千元以下罰
金。
中華民國刑法第三百三十五條
(普通侵占罪)
意圖為自己或第三人不法之所有，而侵占自己持有他人之物者，
處五年以 下有期徒刑、拘役或科或併科一千元以下罰金。
